【裁判字號】    98,交抗,885
【裁判日期】    980831
【裁判案由】    聲明異議
【裁判全文】
臺灣高等法院臺中分院刑事裁定         98年度交抗字第885號
抗  告  人
即受處分人  甲○○
上列抗告人因聲明異議案件，不服臺灣臺中地方法院中華民國98
年7 月22日所為裁定（98年度交聲字第1613號）提起抗告，本院
裁定如下：
    主  文
原裁定關於交通部公路總局臺中區監理所臺中市監理站98年4 月
24日裁監稽違字第裁61-GE0000000號裁決書（即違反處罰條例之
行為，拒絕停車接受稽查而逃逸）部分撤銷，發回臺灣臺中地方
法院。
    理  由
一、抗告意旨略以：抗告人即受處分人（下稱受處分人）並無警
    方所訴說，不理會警方停車示意並加速逃逸等情事。道路上
    的車輛那麼的繁多，視線必定有死角，警方揮棒示意，因我
    當時注視前方道路，並無發現員警。且事後回到事發點，發
    現事發點不遠處，有盞紅綠燈，然而我也遵守交通號誌，停
    下等紅燈，等待紅燈的同時，若警方有注意到我是加速拒絕
    稽查的話，應該會看到我在前方不到50公尺處有停下等紅燈
    ，那警方應上前稽查，但是警方卻無此動作，故而提出抗告
    ，請求撤銷原裁定及原處分等語。
二、原裁定意旨略以：本件受處分人「拒絕停車接受稽查而逃逸
    」之違規行為，業經臺中市警察局第二分局98年4月9日以中
    分二警交字第0980010524號函稱：「‧‧二經查本案舉發員
    警稱：98年3 月14日10時45分許擔服交通整理勤務，於臺中
    市○區○○路、崇德路口，當時員警身著黃色警用反光背心
    站立路旁，見M3T-105 號重機車由三民路未依兩段式左轉崇
    德路方向行駛（該路段三民路上設有機慢車兩段式左轉標誌
    ），立即站立至道路上鳴笛以指揮棒示意該M3T-105 號重機
    車停車接受稽查，惟該M3T-105 號重機車駕駛人不聽制止未
    停車，並閃躲至內快車道加速逃逸，員警立即記下該M3T-10
    5 號重機車車牌號碼，並依違反道路交通管理處罰條例第48
    、60條舉發。本案M3T-105 號號重機車違規過程員警均親眼
    目睹，舉發並無不當。」等情，已就受處人違反處罰條例（
    即未依規定兩段式左轉）之行為，拒絕停車接受稽查而逃逸
    之違規過程為詳細之說明，且舉發員警亦於該舉發通知單上
    載明「駕駛當時身穿咖啡色上衣，全罩式安全帽」等足資辨
    明特定之資料，且受處分人就其有戴全罩式安全帽亦未爭執
    ，是舉發員警應無誤認之情形；又鑑於交通違規事實往往驟
    然而現、稍縱即逝，若硬性要求攔查之舉發員警不分違規情
    節一律必須預留證據，俾便事後提出供法院審查，除有現實
    技術可行性之困難外，亦將大幅提高交通管理之行政成本，
    並嚴重削弱道路交通管理之行政效能，尚非立法者制定道路
    交通管理法規之本意，此觀諸道路交通管理處罰條例第7 條
    之2第4項僅規定逕行舉發，應記明車輛牌照號碼、車型等可
    資辨明之資料，以汽車所有人為被通知人製單舉發，而並未
    規定逕行舉發需以錄影或拍照存證方得予以舉發甚明。本件
    受處分人係拒絕停車接受稽查而逃逸，違規事實稍縱即逝，
    若苛求執行舉發員警於發現交通違規事件之際需立即拍照蒐
    證，則於取締交通違規事件時勢必發生窒礙，亦有害公益之
    維護，自不能以其未拍照存證，遽認受處分人無該違規之行
    為。再受處分人並不否認有騎乘前開重型機車行經該口，且
    未依兩段式左轉而由三民路直接左轉崇德路之行為，辯稱該
    路口號誌設計不良，且未設有待轉區，容易誤導民眾云云，
    然該路段三民路上已設有機慢車兩段式左轉之標誌，雖該路
    口號誌燈亦設有左轉燈號，然在設有機慢車兩段式左轉標誌
    之路口，該左轉燈號即係用以告示汽缸總排氣量達550 立方
    公分以上之機器腳踏車或汽車駕駛人左轉之用，非謂汽缸總
    排氣量未滿550 立方公分之機慢車亦可依該左轉燈號直接左
    轉，故本件受處分人騎乘前開重型機車如欲左轉時即仍應依
    規定兩段式左轉始為適法，受處分人未注意該路段設有機慢
    車兩段式左轉標誌，辯稱路口設計不良云云，顯不足採。是
    舉發員警發現受處分人未依規定兩段式左轉時即鳴笛揮棒示
    意受處分人停車接受稽查，然受處分人辯稱戴全罩式安全帽
    ，因風聲及路上其他車輛之聲音無法聽到哨音始未停車，然
    汽車行駛時，駕駛人應注意車前狀況，並隨時採取必要之安
    全措施，道路交通安全規則第94條第3 項定有明文，是縱因
    戴全罩式安全帽及周遭環境噪音致影響其聽覺能力，然其視
    力並無影響，仍須隨時注意觀察車前狀況，本件舉發員警除
    以鳴笛示意外，並以揮棒示意受處分人停車，而受處分人與
    員警間並無視線遮蔽或模糊不清之情形，受處分人自應有所
    知悉，且依原舉發機關上開函文所載，受處分人不僅未予停
    車接受稽查，反閃躲至內快車道加速逃逸，顯見受處分人對
    於員警示意其停車受檢之指揮已有知悉，而為規避稽查始加
    速逃逸，則員警於記下受處分人駕駛車牌號碼及其他可資辨
    別特定的資料，而開單舉發受處分人「拒絕停車接受稽查而
    逃逸」之違規行為，即屬適法，受處分人上開所辯，顯不足
    採。至於受處分人聲請調閱路口監視器部分，本件受處分人
    固不否認有於前揭時、地騎車經過該路口，而係否認因頭戴
    全罩式安全帽而未聽聞員警哨聲，故調閱路口監視器，對於
    「受處分人能否聽聞員警哨聲」，並無直接關係，是本件事
    證明確，本院認無調閱該路口監視器之必要。並以認定受處
    分人所為異議顯無理由，予以駁回，固無非見。
三、惟查，交通警察依道路交通管理處罰條例所列之違規事實製
    單舉發之行為，係公務員基於職務上之權力，依法就特定之
    具體事件所為之具公法上效果之單方面行政行為，性質雖為
    行政罰，然道路交通管理處罰條例第89條，既有準用刑事訴
    訟法之規定，則刑事訴訟法有關法院調查證據之事項，自應
    於道路交通案件審理中予以準用；又依道路交通案件處理辦
    法第16條：「交通法庭就聲明異議之案件，必要時，得訊問
    受處分人及其他關係人，並得傳喚證人，命行鑑定，實施勘
    驗。」之相關規定可知，交通法院就聲明異議之案件為調查
    時，若受處分人所爭執之事項並非全然無疑，復無其他客觀
    證據（如：相片或錄像等）足可供法院調查證明時，則基於
    公平正義及受處分人利益之維護，自應由執行查察取締勤務
    人員出庭，依據調查人證之程序，使就親歷事實提供說明，
    以兼顧程序之正義及發現實質之真實。本件受處分人於原審
    時已爭執舉發員警執勤之視線有死角，可能誤判等事項，查
    其所陳並非全然無疑，亦無其他客觀事證足供調查，是原審
    既未傳喚舉發員警具結作證，亦未予受處分人到場表示意見
    之機會，僅依原舉發警察機關之書函，逕以駁回受處分人之
    聲明異議，自難昭折服。從而原審法院將受處分人之聲明異
    議駁回，尚有未洽。受處分人抗告意旨指摘及此，為有理由
    ，爰將原裁定關於此部分予以撤銷，發回原審法院，期詳為
    調查後，另為適法之處置。
四、據上論斷，應依道路交通案件處理辦法第26條、刑事訴訟法
    第413條，裁定如主文。
中    華    民    國    98    年     8    月    31    日
            刑事第五庭  審判長法  官  趙  春  碧
                              法  官  賴  恭  利
                              法  官  何  秀  燕
以上正本證明與原本無異。
不得抗告。                    書記官  郭  振  祥
中    華    民    國    98    年    8     月    31    日


司法院資訊處製作；財團法人民間司法改革基金會備份。
